臺灣高等法院臺中分院民事裁定
                                      110年度抗字第435號
抗  告  人  徐子喻  


上列抗告人因與相對人江陳合間請求塗銷抵押權登記事件，對於
中華民國110年9月17日臺灣臺中地方法院110年度訴字第2466號
裁定提起抗告，本院裁定如下：
    主    文
抗告駁回。
抗告訴訟費用由抗告人負擔。
    理    由
一、抗告意旨略以：抗告人於民國94年間向前手購買臺中市○○區
    ○○段00000地號土地（權利範圍：2分之1）時，其上即有相
    對人江陳合之新臺幣200萬元抵押權設定登記（下稱系爭抵
    押權登記）。因抗告人與相對人並無任何往來，不瞭解其生
    活狀況，經向原法院起訴請求相對人塗銷系爭抵押權登記後
    ，始獲悉相對人已於98年6月11日死亡，原法院未命抗告人
    補正變更相對人之繼承人為本件被告，即裁定駁回抗告人之
    起訴，致抗告人必須重新起訴及重複繳納裁判費，不符合憲
    法保障人民訴訟權之精神，爰依法提起抗告，請求廢棄原裁
    定等語。
二、按人之權利能力，始於出生，終於死亡；有權利能力者，有
    當事人能力；原告或被告無當事人能力者，法院應以裁定駁
    回原告之訴，民法第6條、民事訴訟法第40條第1項、第249
    條第1項第3款分別定有明文。原告起訴時，如以已死亡之自
    然人為被告，因無從命補正，法院即應逕以裁定駁回，此與
    原告起訴時，當事人本有當事人能力，但欠缺訴訟能力，且
    未由法定代理人合法代理，屬應先命補正情形，尚屬有間（
    最高法院106年度台抗字第1279號裁定參照）。
三、經查，抗告人係於110年9月15日向原法院提起110年度訴字
    第2466號塗銷抵押權登記之訴，有原法院收件章戳可憑（詳
    原審卷第11頁），惟相對人業於起訴前之98年6月11日死亡
    ，有其個人基本資料查詢結果在卷可稽（詳原審卷第23頁）
    ，抗告人起訴時，係以已死亡之相對人為被告，因無從命其
    補正，是原法院以抗告人起訴不合法，裁定駁回抗告人之起
    訴，於法並無不合。至抗告人雖主張其於起訴前並不知悉相
    對人已死亡，致不及補正變更其繼承人為本件被告等語，惟
    按民事訴訟法第168條所定之承受訴訟，必以當事人於訴訟
    程序進行中死亡，始得由法定應續行訴訟之人承受其訴訟，
    若於起訴前死亡者，原即欠缺當事人能力之要件，亦無從適
    用上開規定命其繼承人承受訴訟（最高法院91年度台上字第
    455號裁定參照）。本件既無得命補正相對人之繼承人承受
    訴訟之問題，原法院未命抗告人補正，逕以裁定駁回抗告人
    之起訴，於法並無不合。抗告意旨指摘原裁定不當，求予廢
    棄，為無理由，應予駁回。
四、據上論結，本件抗告為無理由，爰裁定如主文。
中　　華　　民　　國　　110 　年　　10　　月　　21　　日
                民事第二庭  審判長法　官  楊國精
　　　　　　　　　　　      　　　法　官  李立傑 
　　　　　　　　　　　      　　　法　官  陳得利
正本係照原本作成。
再為抗告應以適用法規顯有錯誤為理由。
如提起再抗告者應於裁定送達後10日內向本院提出抗告理由狀（
須按照他造人數附具繕本）並繳納抗告裁判費新臺幣1,000元，
同時委任律師或具有律師資格之關係人為代理人。因疫情而遲誤
不變時間，得向法院聲請回復原狀。
                                  書記官  王譽澄　
　　　　　　　　　　　　　　　　　
中　　華　　民　　國　　110 　年　　10　　月　　21　　日